【裁判字號】    99,抗,822
【裁判日期】    990630
【裁判案由】    假扣押
【裁判全文】
臺灣高等法院民事裁定                   99年度抗字第822號
    抗  告  人  甲○○
                丁○○
                乙○○
    兼  共  同
    代  理  人  丙○○
    相  對  人  己○○
                禾昌資訊有限公司
    兼上一人
    法定代理人  戊○○
上列當事人間假扣押事件，抗告人對於中華民國99年5月10日臺
灣臺北地方法院99年度裁全字第1306號裁定，提起抗告，本院裁
定如下：
    主  文
原裁定關於駁回抗告人後開第二項聲請部分及訴訟費用之裁判均
廢棄。
上開廢棄部分，抗告人以新臺幣壹佰柒拾捌萬元為相對人己○○
、禾昌資訊有限公司供擔保後，得對相對人己○○、禾昌資訊有
限公司之財產在新臺幣伍佰參拾壹萬玖仟玖佰貳拾捌元之範圍內
為假扣押。
抗告人其餘抗告駁回。
聲請及抗告費用由相對人己○○、禾昌資訊有限公司連帶負擔。
    理  由
一、按債權人就金錢請求或得易為金錢請求之請求，欲保全強制
    執行者，得聲請假扣押。但假扣押須有日後不能強制執行或
    甚難執行之虞者，始得為之。且請求及假扣押之原因均應釋
    明之。民事訴訟法第522條第1項、第523條第1項及第526條
    第1項定有明文。惟所謂釋明，僅須當事人提出之證據，能
    使法院得薄弱之心證，信其事實上之主張大概為如此者即可
    （民事訴訟法第284條規定參照）。又所謂不能強制執行，
    如債務人浪費財產，增加負擔，或就其財產為不利益之處分
    ，將成為無資力之情形等是，所謂恐難執行，如債務人將移
    住遠方或逃匿等（最高法院19年抗字第232號裁判要旨參照
    ）。
二、本件抗告人主張：相對人己○○受雇於相對人禾昌資訊有限
    公司（下稱禾昌公司），於民國99年3月19日騎乘機車撞擊
    伊等之母親呂蔡月香死亡，伊等依侵權行為之法則，得請求
    相對人連帶負損害賠償責任，而伊等得請求賠償之金額為新
    臺幣（下同）5,319,928元。茲因相對人拒絕賠償，又避不
    見面，並均將其等之資產處理殆盡，堪認其等有故意造成無
    資力情形及逃匿之虞，致將來伊等縱取得執行名義，亦甚難
    執行等語，爰聲請裁定准就相對人之財產為假扣押，並陳明
    願供擔保以補釋明之不足。經查抗告人主張之假扣押本案請
    求，業據其等提出戶籍謄本、道路交通事故當事人登記聯單
    、診斷證明書、相驗屍體證明書、公司營業登記資料、調解
    通知書（以上均見原法院卷聲證1至聲證5及聲證7）為證，
    堪認已有釋明。至抗告人主張之假扣押原因，則據其等提出
    臺北市大安區調解委員會之調解不成立證明書、存證信函及
    財團法人犯罪被害人協會臺灣臺北分會向稽徵機關查閱之相
    對人財產資料（見本院卷第6頁、第16頁至第19頁）。上開
    證據顯示相對人己○○、禾昌公司就抗告人之請求無善意回
    應，且名下已無何資產。而按一般自然人有正常工作，其財
    產資料至少應有薪資所得等收入，又公司法人如正常經營，
    亦應有營收資料之理，但相對人己○○、禾昌公司竟已無何
    資產，堪認抗告人已就相對人己○○、禾昌公司有處分資產
    造成無資力事實為釋明，雖釋明仍有不足，惟抗告人既陳明
    願供擔保以補其釋明之不足，且亦無何不適當之情形，則依
    民事訴訟法第526條第2項規定，其等聲請裁定准供擔保後對
    相對人己○○、禾昌公司之財產為假扣押，自應予准許。原
    法院就此部分所為駁回假扣押聲請之裁定，容有未合。抗告
    論旨指摘原裁定此部分不當，聲明廢棄改裁，為有理由。爰
    將原裁定該部分廢棄，准抗告人假扣押之聲請如主文第二項
    所示。至相對人戊○○乃相對人禾昌公司之法定代理人，抗
    告人請求其亦應負侵權行為損害賠償責任，於法難認有據，
    故抗告人就相對人戊○○部分之假扣押聲請，即不應准許。
    原法院就此部分所為駁回假扣押聲請之裁定，並無不當。抗
    告論旨指摘原裁定此部分不當，聲明廢棄，為無理由。
三、末按為保障債權人及債務人之程序權，並使法院能正確判斷
    原裁定之當否，民事訴訟法第528條第2項固有關於假扣押裁
    定之抗告，抗告法院為裁定前，應使債權人及債務人有陳述
    意見機會之規定。惟為防止債務人在假扣押執行前處分或隱
    匿其財產，以達假扣押之保全目的，強制執行法第132條第1
    項明定：「假扣押或假處分之執行，應於假扣押或假處分之
    裁定送達同時或送達前為之。」，而民事訴訟法第528條第4
    項亦規定：「准許假扣押之裁定，如經抗告者，在駁回假扣
    押聲請裁定確定前，已實施之假扣押執行程序不受影響」立
    法之旨，均在保護債權人，避免債務人利用抗告程序脫產。
    是債權人為假扣押（假處分）聲請，非經法院裁定准許並為
    假扣押（假處分）執行同時或之後，不得預先通知債務人假
    扣押（假處分）聲請情事，以貫徹保護債權人之保全目的。
    本件抗告人聲請假扣押，既經原法院裁定駁回，並未將該裁
    定送達相對人知悉，故本件抗告程序審理中，亦不應使相對
    人預先知悉假扣押聲請之情，以符上開強制執行法之規定，
    爰不通知債務人陳述意見。附此敘明。
四、據上論結，本件抗告為一部有理由，一部無理由，爰裁定如
    主文。
中    華    民    國    99    年    6     月    30    日
                    民事第十六庭
                        審判長法  官  王聖惠
                              法  官  呂淑玲
                              法  官  謝碧莉
正本係照原本作成。
本裁定除以適用法規顯有錯誤為理由外，不得再抗告。如提起再
抗告，應於收受後10日內委任律師為代理人向本院提出再抗告狀
。並繳納再抗告費新台幣１千元。
中    華    民    國    99    年    7     月    2     日
                              書記官  李翠齡

司法院資訊處製作；財團法人民間司法改革基金會備份。
